臺灣高等法院刑事裁定　　　　　　　　　　九十三年度交抗字第六九０號
　　抗　告　人
　　即移送機關　交通部公路總局新竹區監理所中壢監理站
　　代　表　人　吳世乾
　　受　處分人
　　即　異議人　甲○○
右抗告人因受處分人違反道路交通管理處罰條例案件，對於臺灣桃園地方法院九十三
年度交聲字第三七三號，中華民國九十三年八月十九日裁定，提起抗告，本院裁定如
左：
    主  文
抗告駁回。
    理  由
一、按汽車駕駛人，行車速度，超過規定之最高時速，或低於規定之最低時速，或裝
    用測速雷達感應器者，處新臺幣一千二百元以上二千四百元以下罰鍰；其感應器
    沒入之，道路交通管理處罰條例第四十第一項定有明文，而汽車駕駛人駕駛汽車
    違反道路交通管理處罰條例第四十條第一項之規定者，除應依該條例所規定之罰
    鍰處罰外，並應予記違規點數一點，復為道路交通管理處罰條例第六十三條第一
    項第一款所明定。次按違反本條例之行為，自行為成立之日起，行為有連續或繼
    續之狀態者，自行為終了之日起，逾三個月不得舉發，道路交通管理處罰條例第
    九十條前段規定甚明。逾期既不得舉發，當無得再予裁罰之餘地，此為自明之理
    ，故對於交通違規事件得據以裁罰者，自以該違規事件業經依限期合法舉發為前
    提。又據違反道路交通管理事件統一裁罰標準及處理細則第十一條第一項規定：
    「行為人有本條例之情形者，應填製『舉發』違反道路交通管理事件通知單．．
    ．其通知聯依下列規定辦理：一、當場舉發者．．．被查獲之駕駛人或行為人為
    受處分人時，應將該通知單填記後交付該行為人簽名或蓋章收受之；拒絕簽章者
    ，並記明其事由，視為已收受；受處分人非該當場被查獲之行為人或駕駛人時．
    ．．交付被查獲之行為人代收。但駕駛人或行為人．．．拒絕代收者，舉發機關
    應另行『送達』之。．．．三、逕行舉發者，應按已查明之資料．．．由舉發機
    關『送達』被通知人」，及道路交通管理處罰條例第九條規定：「本條例所定罰
    鍰之處罰，行為人接獲違反道路交通管理事件通知單後．．．認為『舉發』之事
    實與違規情形相符者．．．」，綜上各規定相互參酌以觀，再揆之行政處分與訴
    訟迥異，非係由裁判者與二造當事人間所共同架構之三面關係，僅有處分機關與
    受處分人間之二面關係而已，因之，各相關單位間就「標的事件」所為之「移送
    」，僅係行政處分法律關係中之一方即處分機關內部之「承轉洽辦」過程，對外
    部之他方受處分人並不發生效力，職是，警察機關依法稽查道路交通違規事件後
    移由監理機關裁罰，此一「移送」過程當同於此，即無外部效力，然則，「舉發
    」核屬具有外部效力之行政作為，因之，「舉發」之意，應非指此過程而言。是
    以所謂之「舉發」當屬違規事實之告知，核其性質為「觀念通知」，屬公法上之
    準意思表示，應向違規人為之，且當場舉發者應將通知交由違規人收受，逕行舉
    發者，則應「送達」於違規人，「舉發」始生效力。
二、原處分機關認受處分人即異議人甲○○所有之車號八七二八─ＦＲ號自用小客車
    於九十二年十一月八日上午十一時十五分，在頭份交流道東側引道（西向東）處
    ，於限速五十公里處，行車速度經測時速八十一公里，超速三十一公里之違規行
    為，經舉發機關即苗栗縣警察局交通隊拍照採證後掣單逕行舉發，受處分人甲○
    ○向原處分機關具狀因未收到舉發通知單而不服，原處分機關向原舉發單位函查
    ，得知舉發機關雖稱曾掛號寄交受處分人甲○○，但因郵局無法辦理查詢，且郵
    局亦無退件紀錄，電腦亦無單退紀錄，因逾到案期限未結案，故原處分機關爰依
    電腦列管違規資料對受處分人甲○○為裁罰（見原處分機關九十三年八月四日議
    （自）字第０八三號對違反道路交通管理事件不服裁決聲明異議案件移送書）。
三、原審以受處分人甲○○於原審法院固坦認車號八七二八─ＦＲ號自用小客車為受
    處分人甲○○所有，惟辯稱：伊並未收到苗栗縣警察局舉發違反道路交通管理事
    件通知單，根本不知道有此違規事實，依規定並應附照片以實其逕行舉發之事實
    等語。經查：本案係逕行舉發案件，由苗栗縣警察局交通隊警員劉永中因受處分
    人甲○○所有之車號八七二八─ＦＲ號自用小客車於九十二年十一月八日上午十
    一時十五分途經頭份交流道西向東東側引道時，在限速五十公里處，經測時速為
    八十一公里而超速滿二十公里以上，於九十二年十一月二十日掣發苗栗縣警察局
    舉發違反道路交通管理事件通知單之事實，固有九十二年十一月二十日苗栗縣警
    察局舉發違反道路交通管理事件通知單及後附車號八七二八─ＦＲ號自用小客車
    照片二幀在卷可稽，惟前開舉發違反道路交通管理事件通知單並無合法送達予受
    處分人甲○○之相關資料，原處分機關乃係因電腦無單退紀錄，因逾到案期限尚
    未結案，遂依電腦列管違規資料作成裁決書等情，此有苗栗縣警察局九十三年七
    月二十九日苗警交字第０九三００五一八四八號函覆（其中說明二載「旨揭違規
    通知單因事隔半年以上郵局無法辦理查詢，且郵局亦無退件紀錄」）及原處分機
    關前開九十三年八月四日議（自）字第０八三號對違反道路交通管理事件不服裁
    決聲明異議案件移送書等附卷足憑，準此，受處分人甲○○所辯並未收受舉發違
    反道路交通管理事件通知單乙節，尚非虛妄，可以採信，則揆諸前開一之說明，
    交通違規事件得據以裁罰者，必以該違規事件業經依限期合法「舉發」為前提，
    於逕行舉發，猶須將通知單送達於違規人，「舉發」始生效力。茲本件既非當場
    舉發，且舉發通知單依苗栗縣警察局九十三年七月二十九日苗警交字第０九三０
    ０五一八四八號函所示，並無法證明前開違規通知單，確已送達於受處分人即異
    議人，自應認未合法送達。從而本件之舉發殊非合法，依法要無得再加以裁罰之
    餘地。乃裁決機關未經詳查，對於未經合法「舉發」之違規行為裁處罰鍰，顯有
    未洽。因認受處分人即異議人聲明異議意旨，指摘原處分違法，為有理由，而裁
    定將原處分撤銷，並諭知受處分人即異議人甲○○不罰。經核於法並無違誤。本
    件抗告意旨略以：本件舉發違反道路交通管理事件通知單既於違規行為日起三個
    月內製單付郵，且郵局亦無退件紀錄，不論有無送達，即已完成舉發云云，為無
    理由，應予駁回。
四、據上論結，應依道路交通案件處理辦法第二十六條，刑事訴訟法第四百十二條，
    裁定如主文。
中    華    民    國    九十三    年      十二      月      三十一      日
                              臺灣高等法院刑事第十五庭
                                  審判長法  官  房　阿　生
                                        法  官  蔡　光　治
                                        法  官  雷　元　結
右正本證明與原本無異。
不得再抗告。
                                  　　　書記官  李　家　敏
中    華    民    國    九十三    年      十二      月      三十一      日
